最高法院刑事判決　　　　　　九十六年度台上字第六六七七號
上　訴　人　甲○○（原名陳峰）
上列上訴人因傷害致人於死案件，不服台灣高等法院台中分院中
華民國九十六年八月二十八日第二審更審判決（九十六年度重上
更(三)字第六０號，起訴案號：台灣台中地方法院檢察署八十六年
度偵字第一八四五三號），提起上訴，本院判決如下：
    主  文
上訴駁回。
    理  由
按刑事訴訟法第三百七十七條規定，上訴於第三審法院，非以判
決違背法令為理由，不得為之。是提起第三審上訴，應以原判決
違背法令為理由，係屬法定要件。如果上訴理由書狀並未依據卷
內訴訟資料，具體指摘原判決不適用何種法則或如何適用不當，
或所指摘原判決違法情事，顯與法律規定得為第三審上訴理由之
違法情形，不相適合時，均應認其上訴為違背法律上之程式，予
以駁回。上訴意旨略稱：（一）證人林士根、紀立聰於警詢並未
指明上訴人前往美堡寶早餐店（下稱早餐店）時，被害人戴瑞宏
、乙○○（下稱被害人等）是否已被強押至綽號「阿仕」之自小
客車上；上訴人前往早餐店時，被害人等已被「阿仕」等人強押
上車離去，渠等妨害自由行為在上訴人到達前已完成，上訴人既
未參與，自無與之成立共犯可言。（二）林士根證稱上訴人未參
與毆打被害人等，紀立聰證稱上訴人後來才到早餐店，被害人等
已被「阿仕」帶回公司，順便載伊回去各等語，均屬對上訴人有
利之證據。原判決未說明上開供述究竟有何不合，認係迴護之詞
，尚難採信，自屬判決理由不備。（三）證人乙○○、林士根、
譚天龍、周正雄等人均證稱上訴人未參與毆打被害人等，在包廂
內指揮談判逼債、毒打被害人等，及取被害人等身分證命其立據
捺指印者為林廷忠等人；上訴人在包廂外，縱有間接交予紙筆及
印泥，並間接取得被害人等身分證予以影印，亦均非參與傷害致
人於死犯罪要件之行為。原判決未說明上訴人上開行為如何可認
與林士根、譚天龍、紀立聰等人有共同犯意聯絡，復未審酌證人
乙○○、林士根、譚天龍等所證上訴人未參與毆打、逼債被害人
等之有利證詞，遽認上訴人犯行明確，有理由欠備及採證違法。
（四）證人陳俊傑之證詞攸關本件事實認定及證據之取捨，原審
認無再傳喚必要，有應調查之證據未予調查之違法等語。
惟查：本件原判決撤銷第一審之科刑判決，改判依想像競合犯、
行為時牽連犯從一重論處上訴人甲○○以共同犯傷害致人於死罪
刑，係依憑上訴人坦認擔任騷客ＫＴＶ酒店（下稱騷客酒店）服
務部主任，於案發當日，有駕車前往早餐店將該酒店服務部副理
紀立聰載回酒店，並依酒店執行董事趙中協（已判處傷害致人於
死罪刑確定）之指示播放被害人等砸店之錄影帶畫面及影印渠等
身分證，將受傷之戴瑞宏抬上其所有自小客車上，令乙○○開車
離去等事實，以及證人即共犯譚天龍、林士根、紀立聰、林廷忠
（均已判處傷害致人於死罪刑確定）、證人乙○○（被害人）、
廖大文（早餐店負責人）、徐雅惠、關麗琳（均酒店女服務生）
等人之證供，卷附中國醫藥學院附設醫院診斷證明書、檢察官勘
驗筆錄、驗斷書、相驗屍體證明書、照片、解剖紀錄等證據資料
而為論斷，已詳敘其所憑之證據及得心證理由。而以上訴人否認
犯罪所持之辯解，為不可採取，部分共犯證人所為與先前不符之
證述，係迴護說詞，亦不足採信，悉依調查所得之證據論駁綦詳
，並說明：（一）依證人徐雅惠、關麗琳所證，案發當天其二人
於被害人等砸店後，因係熟客，乃應被害人等邀請搭乘戴瑞宏駕
駛之自小客車前往早餐店一起用餐，並無該酒店小姐遭強押出場
之事。（二）被害人等砸店離開後，酒店圍事譚天龍、林士根等
人為教訓並令被害人等賠償損害，乃夥同紀立聰、林廷忠及綽號
「阿仕」等人駕車外出尋人，上訴人亦參與其中，並於被害人等
在早餐店被發現，遭強押上「阿仕」自小客車載回酒店之際，亦
同在場；嗣被害人等在酒店大廳遭譚天龍等人圍毆時，上訴人與
林廷忠等人亦均在旁，復於被害人等遭帶入包廂內逼債未果繼續
毆打時，上訴人除反覆播放渠等先前砸店錄影畫面外，並與林廷
忠等清點計算被害人等應賠償之金額，且交付印泥、紙、筆供被
害人等書立賠償字據，及影印渠二人之身分證，嗣後上訴人並將
已傷重之戴瑞宏抬上小客車，命令亦身受重傷之乙○○駕車離去
，以致乙○○在途中昏倒，戴瑞宏因而未能及時送醫急救而死亡
等行為，上訴人始終參與其事，自係以自己共同犯罪之意思而參
與犯罪甚明，縱其未親自強押被害人等回酒店，及動手毆打被害
人等或在包廂內逼債，仍無礙於其就本件犯行應與其他已判決確
定之共犯負共同正犯之責任；及依上開論斷，說明上訴人請求傳
喚證人陳俊傑以證明其未參與強押被害人等及在酒店內毆打被害
人等云云，為無必要之理由甚詳（見原判決理由六、第十六頁倒
數第二行至第十七頁第二十行）。從形式上觀察，並無足以影響
判決結果之違背法令之情形存在。按諸第三審為法律審，並以第
二審判決所確認之事實為基礎，據以判斷第二審是否違背法令，
刑事訴訟法第三百九十四條第一項前段定有明文。而事實之認定
、證據之取捨及其證明力如何，乃事實審法院自由判斷之職權，
如其取捨判斷不違背經驗法則與論理法則，即不得指為違法。證
人多次指證之細節雖略有差異，關於基本事實之證述如無異致，
原判決本於職權得其心證予以採信，亦難指為違法。本件原審已
在判決內說明其就案內所有證據本於調查所得之心證，分別定其
取捨而為事實判斷之理由，並依確認之事實，說明上訴人犯罪之
論據，自屬原審採證認事之適法職權行使，要無上訴意旨所指判
決理由矛盾、不備或採證違法、調查未盡之違誤。上訴意旨所指
各情，係就原判決已說明論駁之事項，徒憑己意漫為爭辯，或任
意指摘。與法律規定得為第三審上訴理由之違法情形，不相適合
，應認其上訴為違背法律上之程式，予以駁回。
據上論結，應依刑事訴訟法第三百九十五條前段，判決如主文。
中　　華　　民　　國　九十六　年　 十一 　月  二十九  日
                      最高法院刑事第六庭
                          審判長法官  呂　潮　澤
                                法官  吳　昆　仁
                                法官  孫　增　同
                                法官  吳　　　燦
                                法官  李　英　勇
      本件正本證明與原本無異
                                      書  記  官
中　　華　　民　　國　九十六　年　 十二 　月　　三　　日
                                                 H
